【裁判字號】    90,上訴,1323
【裁判日期】    901018
【裁判案由】    偽造貨幣
【裁判全文】
臺灣高等法院高雄分院刑事判決                    九十年度上訴字第一三二三號
    上  訴  人   乙○○
    即  被  告
    指定辯護人   本院公設辯護人 李佩娟
右上訴人因偽造貨幣案件，不服臺灣高雄地方法院九十年度訴字第九八七號中華民國
九十年五月三十日第一審判決（起訴案號：臺灣高雄地方法院檢察署八十九年度偵字
第二五四一六號），提起上訴，本院判決如左：
      主  文
原判決撤銷。
乙○○連續意圖為自己不法之所有，以詐術使人將本人之物交付，累犯，處有期徒刑
貳年。
      事  實
一、乙○○曾於民國八十六年間因違反麻醉藥品管理條例罪，經原審法院判處有期徒
    刑五月確定，復於同年又因竊盜案件，經該院判處有期徒刑八月確定，而上開二
    罪經聲請定應執行刑為十一月，於八十七年四月四日執行完畢；猶不知悔改，復
    於八十九年十一月初在高雄縣市不詳之文具行購買玩具紙鈔便條紙，在其高雄市
    小港區○○街九號家中，加以剪貼黏貼為面額新台幣（下同）一千元之假鈔二張
    ，竟意圖為自己不法之所有, 基於概括犯意，先於八十九年十一月五日上午十時
    三十分許（公訴人誤載為十時許），在高雄縣鳳山市○○路工協市場內，持該面
    額一千元之假鈔向甲○○購買八十元之菱角，致使甲○○陷於錯誤而找還現金九
    百二十元而得手，復於同年月九日上午十時三十分許，在上開處所以相同方法，
    又持另一面額一千元之假鈔向丙○○購買七十元之葡萄，致使丙○○陷於錯誤而
    找還現金九百三十元，得手後立即逃逸，旋為丙○○發覺有異，乃請鄰近攤販共
    同圍捕，並報警當場查獲，扣得上開假鈔二張。
二、案經高雄縣警察局鳳山分局移送臺灣高雄地方法院檢察署檢察官偵查起訴。
    理  由
一、訊據上訴人即被告乙○○固不否認有於前揭時、地，向被害人甲○○、丙○○購
    買水果之事實，惟矢口否認有何行使偽造假鈔之犯行，辯稱：我沒有偽造紙鈔，
    我去市場向甲○○、丙○○買東西都是用五百元紙鈔買的，不是用壹仟元紙鈔云
    云。惟查被告於警訊時已供承持假鈔向甲○○、丙○○購物之事實，核與被害人
    甲○○、丙○○所指述情節相符，並經證人即逮捕被告之員警龔文隆、林晉毅於
    原審到庭證稱：「．．我們有去他家中找，有發現其家中有變造工具刀子及原本
    紙鈔便條紙」等語（見原審卷第第二十四頁），而扣案偽鈔其上之紙鈔便條紙字
    樣復為被告以紙條遮掩，足認上開偽鈔確為被告以紙鈔便條紙偽造而成；況被告
    事後於第一次偵訊時係辯稱：「（有無持千元假鈔向人買東西？）我是拿零錢購
    買的」（見偵查卷第八頁背面），於第二次偵查時卻改稱：「（八十九年十一月
    五日在工協市場內持假鈔向邱女、陳女購買水果等物？）我有去購買水果，但不
    清楚有無持偽鈔」（見偵查卷第十七頁），於本院審理時則又改稱：其係持五百
    元之鈔票購買云云，供詞前後反覆不一，顯見被告所辯均係事後卸責之詞，不足
    採信，復有扣案之假鈔二紙扣案可憑，事證明確，被告之犯行洵堪認定。
二、按刑法第一百九十五條偽造貨幣罪係在保障政府獨有之造幣權，並維持通用貨幣
    之信用，非顧私人之損害，因此所謂偽造係指必須完全仿造通用貨幣之真形而為
    之，始能成立，若摹造之名稱形狀不同，花紋簽章相異，質地有別，使人一望即
    能識別真假者，即不得謂為偽造；本件扣案之仿新台幣券，係以兩張千元玩具鈔
    黏貼在一起，外表不僅變厚且兩面均係同一圖案，其上原載有「紙鈔便條紙」之
    字樣，則係以同色之紙張黏貼覆蓋其上，做法粗糙，只要接觸該紙鈔即可輕易察
    知並非真鈔，此由被害人丙○○一摸即知係偽鈔，而得即時央人求救，即可見被
    告乃係趁市場人聲鼎沸，攤販做生意繁忙之際，企圖以假亂真，趁人一時未注意
    查看疏忽，詐得財物逃逸，故該扣案之仿新台幣券，以一般人通常之注意能力即
    可分辨為假，依上述說明，尚難以偽造貨幣罪責繩之；核被告乙○○所為，係犯
    刑法第三百三十九條第一項之詐欺取財罪，公訴人以刑法第一百九十五條之偽造
    貨幣罪起訴，尚有未洽，惟起訴之社會基本事實同一，爰予變更起訴法條；被告
    先後二次詐欺取財之犯行，時間緊接，手法相同，顯係基於概括犯意為之，應依
    刑法第五十六條之規定論以一罪論，並加重其刑。又被告乙○○曾於八十六年間
    因違反麻醉藥品管理條例罪，經原審法院判處有期徒刑五月確定，復於同年又因
    竊盜案件，經該院判處有期徒刑八月確定，而上開二罪經聲請定應執行刑為十一
    月，於八十七年四月四日執行完畢，此有臺灣高雄地方法院檢察署刑案資料查註
    紀錄表在卷可按，其於五年內，再犯本案有期徒刑以上之罪，為累犯，應依刑法
    第四十七條之規定，加重其刑。
三、原審予以論罪科刑，固非無見，惟查被告所偽造之仿新台幣券，係以兩張千元玩
    具鈔黏貼在一起，外表不僅變厚且兩面均係同一圖案，其上原載有「紙鈔便條紙
    」之字樣，則係以同色之紙張黏貼覆蓋其上，做法粗糙，只要接觸該紙鈔即可輕
    易察知並非真鈔，以一般人通常之注意能力即可分辨為假，尚難以偽造貨幣罪責
    繩之，已如前述，原審依妨害國幣懲治條例第三條第一項之偽造幣卷既遂罪論處
    ，尚有未合。被告上訴意旨，否認犯罪，雖無理由，惟原判決既有上開可議之處
    ，仍應由本院予以撤銷改判；審酌被告正值青壯年，不思循正當途徑獲致財富，
    竟使用假鈔行騙，且素行、態度非佳等一切情狀，量處有其徒刑二年。扣案之面
    額一千元假鈔二張，雖係供被告犯罪所用之物，惟已交付予被害人甲○○、丙○○，非被告所有，不另宣告沒收。
據上論結，應依刑事訴訟法第三百六十九條第一項前段、第三百六十四條、第二百九
十九條第一項前段、第三百條、刑法第五十六條、第三百三十九條第一項、第四十七
條，罰金罰鍰提高標準條例第一條前段，判決如主文。
本案經檢察官沈紹嘉到庭執行職務。
中      華      民      國    九十      年      十      月     十八     日
                                      臺灣高等法院高雄分院刑事第七庭
                                          審判長法官
                                                法官
                                                法官
檢察官得於十日內上訴，被告不得上訴
附錄：本判決論罪科刑法條：
刑法第三百三十九條第一項


司法院資訊處製作；財團法人民間司法改革基金會備份。
